【裁判字號】    88,上易,186
【裁判日期】    890201
【裁判案由】    債務人異議之訴
【裁判全文】
臺灣高等法院民事判決                八十八年度上易字第一八六號
    上   訴   人  乙○○
    訴訟  代理人  顏文正律師
    被上  訴  人  甲○○      住台北市○○區○○街二四之二號
    訴訟  代理人  王瀅雅律師
    複代  理  人  俞秀美律師
右當事人間請求債務人異議之訴事件，上訴人對於中華民國八十八年八月十日臺灣士
林地方法院八十七年度訴字第一０九三號第一審判決提起上訴，並提起追加之訴，本
院判決如左：
    主    文
上訴及追加之訴均駁回。
第二審（含追加之訴）訴訟費用由上訴人負擔。
    事    實
甲、上訴人方面：
壹、聲明：求為判決：
一、原判決廢棄。
二、確認被上訴人就台灣士林地方法院八十八年度票字第六五七號民事裁定，命上訴
    人給付被上訴人新台幣伍拾萬元，及自八十六年六月三十日起至清償日止，按年
    息百分之六計算利息之本票債權不存在。
三、台灣士林地方法院八十七年執字第四八五０號拍賣抵押物強制執行事件所為之強
    制執行程序應予撤銷。
四、被上訴人應將上訴人所有坐落台北市○○區○○段一小段九０地號土地，面積一
    四四平方公尺，應有部分五分之一，及其上建物，建號八一四，建物門牌台北市
    南港區○○路○段三二二號五樓，所有權全部，台北市松山地政事務所收件年期
    八十六年，收件字號南港字第０三五五七－０號，登記日期八十六年四月二十四
    日，權利價值最高限額新台幣陸拾萬元之抵押權登記塗銷。
五、第一、二審訴訟費用，均由被上訴人負擔。
貳、陳述：除與原審判決記載相同者予以引用外，補稱：
一、依證人程俊榮之言指上訴人父子向上訴人借錢並設定抵押權云云，惟查，系爭本
    票之發票日為八十六年四月三十日，然而本件之抵押權設定日期為八十六年四月
    二十四日，卻在程俊榮及被上訴人所指借款之前，足見證人之證言不可採。由此
    亦可知上訴人並無在八十六年四月二十四日同意設定抵押權。
二、查依程俊榮之言，本件之借款及抵押權設定，上訴人均在場，且依被上訴人所言
    ，於交付現款後，上訴人及鄭融駿即簽發系爭本票云云，惟查，如果程俊榮及被
    上訴人所言為真，則程俊榮及被上訴人均知上訴人有資力，定會要求上訴人在本
    票上當共同發票人，既是如此，豈不要求鄭融駿在本票上之第一發票人處簽名，
    另要求上訴人在第二發票人處簽名，而竟讓鄭融駿將本票上之二個發票人位置全
    數填滿，使上訴人無處可簽。再者，如上訴人在場，以程俊榮係代書之專業本能
    ，豈可能不要求上訴人親自簽名及記載住址及身分證字號（如鄭融駿所簽一樣）
    ，卻只蓋印章，且上訴人並非文盲，可以自行簽寫文字，何以只蓋章，豈符常理
    。
三、查鄭融駿係上訴人之長子，上訴人係很傳統之人，將權狀及印章交予長子鄭融駿
    保管，亦無違常情。而鄭融駿因向住處隔壁之程俊榮借貸，仍積欠借款，伊有將
    上訴人之印章交由程俊榮，詎程俊榮竟趁上訴人印章在其處保管時，而鄭融駿向
    程俊榮借貸之款項（實則程俊榮係代書，幕後有諸多金主，由程俊榮為渠等放貸
    ）未能清償，程俊榮乃將其持有之上訴人之印章盜蓋於本件系爭本票上之「此致
    」處，及原為第三順位抵押權人黃重堯、第四順位抵押權人刁鳳福執有，嗣轉予
    程俊榮之岳父林明福及程俊榮之妻林玉萍之本票上之「此致」處。
四、次查，系爭本票及林明福、林玉萍聲請裁定淮予強制執行之四紙本票，有關上訴
    人之印章，在上開五紙本票中，竟全數蓋在「此致」欄，而發票人欄則全由鄭融
    駿一人簽名蓋指印而佔滿；再者，另案民事裁定所呈之ＴＨ0000000，面
    額（新台幣）壹拾萬元及ＴＨ0000000，面額貳拾柒萬元之兩紙本票上，
    鄭融駿在金額部分有蓋指印，何以上訴人並未蓋印；尤有甚者，五紙本票之發票
    日均不同，而上訴人又豈可能均蓋「此致」欄處？俱見有關上訴人之章蓋在本票
    上之「此致」處，實違常情。
五、查系爭本票之發票日為八十六年四月三十日，亦即被上訴人主張該日交付金錢予
    上訴人父子，然而依被上訴人所提之帳戶往來明細表中，八十六年四月三十日並
    無任何提款紀錄，其前一日之四月二十九日，亦無提款紀錄，是被上訴人指有交
    付乙節，顯屬不實。被上訴人既無在八十六年四月三十日交付金錢予上訴人，被
    上訴人指上訴人於八十六年四月三十日簽發系爭本票予伊，已非事實。
六、證人程俊榮係代書，專門幫其幕後金主作放款之業務，有關本件有無交付借款予
    上訴人，雖程俊榮稱係交付上訴人父子，然查被上訴人稱係交予鄭融駿，兩人所
    指之交付情節，已有不符。再者，系爭不動產設定第一順位抵押權予台北銀行時
    ，為上訴人所明知，並在程俊榮之通知有至台北銀行對保並親自簽名，則依此情
    形，在設定第二順位時，依程俊榮指稱上訴人有在場，何以上訴人未在契約書上
    簽名？均見程俊榮所言之不可採。換言之，本件抵押權設定，亦屬偽造，並非上
    訴人所同意。
七、上訴人既未向被上訴人借款，亦即本票上上訴人之蓋章係遭他人盜蓋，依法上訴
    人自不負票據責任。又上訴人未有借款，更不可能持所有之系爭房地設定抵押予
    被上訴人。再者，抵押契約上載明上訴人係債務人兼義務人，依前所述，益徵抵
    押契約係遭偽簽，上訴人並無同意，兩造間並無成立抵押契約之合意。
八、鄭融駿在原審稱有交付十張印鑑證明予程俊榮等語，其真意係指伊有陸續交付上
    訴人及伊之印鑑證明共計十紙予程俊榮，有關鄭融駿有申請印鑑證明乙節，聲請
    向台北市南港區戶政事務所函查，以明事實。又程俊榮為金主放款後，均要求借
    款人鄭融駿要設定抵押，而鄭融駿因持有上訴人之權狀，亦未告知上訴人要設定
    抵押乙事，業經鄭融駿在原審結證屬實，則上訴人既不知有設定抵押乙事，亦未
    授權他人代為代理，其所為之抵押設定自屬偽造。
九、倘若證人程俊榮所言為真，何以第三、四順位之抵押權人均未敢於執行案件中聲
    請參與分配，且寧可喪失抵押權擔保，而將債權憑證之本票，轉讓予林明福、林
    玉萍？俱見整件事皆由程俊榮一手導演，程俊榮與本案有利害關係，其證言自無
    可採。
乙、被上訴人方面：
壹、聲明：求為判決：
一、 上訴及追加之訴均駁回。
二、 第一、二審訴訟費用均由上訴人負擔。
貳、陳述：除與原審判決記載相同者予以引用外，補稱：
一、按系爭本票上發票人之印文，經查係屬上訴人之印鑑，且業經上訴人自認為真正
    （參見原審八十七年十一月廿四日言詞辯論筆錄）。查「當事人主張有利於己之
    事實，就其事實有舉證之責任，又私人之印章，由自己使用為常態，被人盜用為
    變態，主張變態事實之當事人，自應就此印章被盜用之事實負舉證之責任」，最
    高法院八十六年度台上字第七一七號判決闡釋甚明，故上訴人既於原審自承系爭
    本票所蓋用之印文為其印鑑，係屬真正，則上訴人自應就其主張係遭他人盜蓋乙
    節，負舉證責任。惟查，上訴人自始皆無法舉證其印章有遭盜用之事實，且其陳
    述前後矛盾，與證人之證詞亦不符合，自難僅憑其空言即認已盡舉證之責任。
二、按上訴人先是起訴陳稱：該抵押權設定係訴外人程俊榮如何乘上訴人委託其向台
    北銀行申辦抵押借款之間隙，偽造抵押權設定契約書，並將上訴人交付其保管之
    印鑑章擅自蓋於鄭融駿原已簽發之本票發票人位置云云（見上訴人之起訴狀）；
    惟查，上訴人辦理台北銀行抵押借款係在八十六年一月間，而本件抵押權設定係
    在同年四月間，相隔達三個月之久，而第三、四順位之抵押權設定距上訴人指稱
    之台北銀行抵押借款之事更相隔達半年至一年之久，根本無上訴人所稱之間隙可
    言。故而上訴人乃又改口稱係：八十七年三月間因其子鄭融駿姓名變更，將有關
    證件交付程俊榮辦理銀行抵押權登記之內容變更云云（見上訴人原審準備書(二)狀
    ），然查，程俊榮於原審否認曾代辦更名，且鄭融駿（後改名鄭銘壽）亦於原審
    證述辦理姓名變更係其自己辦理等語（參見原審八十八年五月十一日言詞辯論筆
    錄），上訴人所言非但前後矛盾，且與證人之證詞亦不相符。
三、查上訴人之子鄭銘壽於原審八十八年五月十一日到庭作證，先是表示：辦理銀行
    貸款時上訴人將權狀及印鑑章交給他，後又表示：權狀在沒辦銀行貸款前上訴人
    即放在伊處，因伊是長子云云，所述顯然已前後矛盾。且查，鄭銘壽同時證述：
    其辦理台北銀行抵押權時，上訴人將印章、權狀、印鑑證明交給伊，伊再轉交給
    程代書、伊給了程代書十份印鑑證明、印鑑證明是在台北銀行貸款前申請的等語
    ，惟查，程俊榮代書否認於辦理台北銀行貸款時收取上訴人之印鑑證明，又依原
    審向南港區戶政事務所函查之結果，上訴人自八十五年七月至八十七年三月，僅
    申辦了七份印鑑證明，且自八十五年七月至八十六年二月間並無申辦印鑑證明之
    記錄，證人鄭銘壽所謂於八十六年一月間辦理台北銀行貸款時交付代書十份印鑑
    證明之證詞顯屬虛偽，不足採信；而由上訴人申辦印鑑證明之時間來看，第二、
    三、四順位抵押權分別設定於八十六年四月二十四日、八十六年六月二十六日與
    八十七年三月五日，而上訴人則分別於八十六年四月七日、八十六年六月十三日
    與八十六年十二月十九日申請印鑑證明，時間上恰恰與前開抵押權設定登記之時
    間吻合，顯然上訴人確係知情。
四、況查，系爭印章係上訴人之印鑑章，並非一般之便章，印鑑章於社會一般人之觀
    念上係屬重要之物，豈有如上訴人主張之交付代書程俊榮保管而不加聞問之道理
    ？且證人程俊榮亦已否認曾保管上訴人之印鑑章，上訴人所言顯然不實。
五、查上訴人一再以：上訴人之印文如何地蓋在系爭本票上「此致」二字之後方、且
    上訴人如何地未親自簽名，故該本票之簽發有違常情，係屬偽造云云作為主張。
    然查，如有用印章代簽名者，其蓋章與簽名生同等之效力，民法第三條第二項定
    有明文。且社會交易習慣上以蓋章代簽名者比比皆是，上訴人謂該本票無其親筆
    簽名即逕而主張該印文係遭盜蓋，並無憑據；且查，上訴人之印文之所以蓋在本
    票上「此致」二字之後方，係因發票人欄位之空間皆被另一發票人鄭融駿之簽名
    與指印佔滿，已無上訴人印文可蓋之處，不得不蓋在發票人欄位之上方，此觀系
    爭本票即可自明，故不論是本件本票，或上訴人申請調閱之由上訴人與鄭融駿共
    同簽發之其他本票，均僅能看出上訴人之蓋章位置係因發票人欄處已無空間可蓋
    此一事實，上訴人徒然以此主張該印文係遭盜蓋，並無理由。
    理    由
一、本件上訴人起訴主張上訴人所有坐落台北市○○區○○段一小段九０地號建地，
    面積一四四平方公尺，應有部分五分之一，及其上建物，建號八一四，建物門牌
    台北市○○區○○路二段三二二號五樓，經原審以八十七年度執字第四八五０號
    拍賣抵押物強制執行事件囑託台北市松山地政事務所查封，即將拍賣，始知該不
    動產為被上訴人設定權利價值最高限額六十萬元之抵押權。惟上訴人從無以前揭
    不動產為被上訴人設定抵押權。該抵押權之設定係由訴外人程俊榮乘原告委託其
    向台北銀行申辦抵押權之間隙，偽造抵押權設定契約書，以其對上訴人之子鄭融
    駿之債權，先後分別設定最高限額抵押權予被上訴人及訴外人黃重堯、刁鳳福，
    並將上訴人交其保管之印鑑章，未經上訴人之授權或同意，擅自蓋於上訴人之子
    已簽發之本票上，且前揭不動產為被上訴人設定抵押權之抵押權設定契約書，未
    有如銀行借款有上訴人之簽名自明，為此提起本訴，求為確認被上訴人就台灣士
    林地方法院八十八年度票字第六五七號民事裁定，命上訴人給付被上訴人新台幣
    伍拾萬元，及自八十六年六月三十日起至清償日止，按年息百分之六計算利息之
    本票債權不存在。台灣士林地方法院八十七年執字第四八五０號拍賣抵押物強制
    執行事件所為之強制執行程序應予撤銷。被上訴人應將上訴人所有坐落台北市○
    ○區○○段一小段九０地號土地，面積一四四平方公尺，應有部分五分之一，及
    其上建物，建號八一四，建物門牌台北市○○區○○路二段三二二號五樓，所有
    權全部，台北市松山地政事務所收件年期八十六年，收件字號南港字第０三五五
    七－０號，登記日期八十六年四月二十四日，權利價值最高限額新台幣陸拾萬元
    之抵押權登記塗銷之判決等語。（原審以確認本票債權不存在部分為追加之訴，
    裁定駁回，其餘部分為無理由，判決駁回。上訴人除全部上訴外，就確認本票債
    權不存在部分，再度提起追加之訴，被上訴人同意上訴人之追加。）
    被上訴人則以上訴人父子向銀行貸款後，還另要五十萬元週轉，所以才辦前揭不
    動產抵押權設定予被上訴人，方借得被上訴人交付之五十萬元，上訴人之主張非
    但前後矛盾，且與證人之證詞亦不相符，顯然不實，上訴人既自承系爭本票所蓋
    用之印文為其印鑑，係屬真正，則上訴人自應就其主張係遭他人盜蓋乙節，負舉
    證責任。上訴人自始皆無法舉證其印章有遭盜用之事實，且上訴人一再空言主張
    本件系爭抵押權及本票為偽造，卻未敢就事論事，僅一再指稱訴外人程俊榮借用
    別人名義云云，惟若訴外人程俊榮果係真正債權人，又何需借用他人名義？且上
    訴人前後共計設定抵押權達三次之多，期間長達近一年，豈可能虛偽？至於上訴
    人之印文之所以蓋在本票上「此致」二字之後方，係因發票人欄位之空間皆被另
    一發票人鄭融駿之簽名與指印佔滿，已無上訴人印文可蓋之處，不得不蓋在發票
    人欄位之上方，故不論是本件本票，或上訴人申請調閱之由上訴人與鄭融駿共同
    簽發之其他本票，均僅能看出上訴人之蓋章位置係因發票人欄處已無空間可蓋此
    一事實，上訴人徒然以此主張該印文係遭盜蓋，並無理由等語資為抗辯。
二、上訴人主張與其子鄭銘壽（即鄭融駿）因故向臺北銀行借款一百萬元，並將其所
    有坐落台北市○○區○○段一小段九０地號建地，面積一四四平方公尺，應有部
    分五分之一，及其上建物，建號八一四，建物門牌台北市○○區○○路二段三二
    二號五樓（以下簡稱系爭不動產），設定第一順位抵押權予臺北銀行，並為被上
    訴人、及訴外人黃重堯、刁鳳福設定第二、三、四順位抵押權，而上開抵押權之
    設定皆由代書程俊榮承辦，嗣系爭不動產經原審以八十七年度執字第四八五０號
    拍賣抵押物強制執行事件囑託台北市松山地政事務所查封，即將拍賣之事實，巳
    據其提出土地登記謄本及建物登記謄本為證，並為被上訴人所不爭執，復經原審
    依職權調閱八十七年度執字第四八五０號執行全卷審查屬實，而堪信為真實。
三、本件兩造爭執之焦點厥為兩造之抵押權設定契約書是否為偽造？上訴人是否須負
    本票上發票人責任？茲析述如下：
  (一)查系爭本票上發票人之印文，及設定系爭抵押權之印文，係上訴人之印鑑所蓋，
    且業經上訴人自認為真正（參見原審八十七年十一月廿四日言詞辯論筆錄）。按
    「當事人主張有利於己之事實，就其事實有舉證之責任，又私人之印章，由自己
    使用為常態，被人盜用為變態，主張變態事實之當事人，自應就此印章被盜用之
    事實負舉證之責任」，最高法院八十六年度台上字第七一七號判決闡釋甚明，故
    上訴人既於原審自承設定系爭抵押權及系爭本票所蓋用之印文為其印鑑，係屬真
    正，則上訴人自應就其主張係遭他人盜蓋乙節，負舉證責任。惟查上訴人自始皆
    無法舉證其印章有遭盜用之事實，依舉證責任分配原則，自應受不利之認定。
  (二)查上訴人先是起訴陳稱：該抵押權設定係訴外人程俊榮乘上訴人委託其向台北銀
    行申辦抵押借款之間隙，偽造抵押權設定契約書，並將上訴人交付其保管之印鑑
    章擅自蓋於鄭融駿原已簽發之本票發票人位置云云（見上訴人之起訴狀）。惟查
    上訴人辦理台北銀行抵押借款係在八十六年一月間，而本件抵押權設定係在同年
    四月間，相隔達三個月之久，而第三、四順位之抵押權設定距上訴人指稱之台北
    銀行抵押借款之事更相隔達半年至一年之久，根本無上訴人所稱之間隙可言。故
    而上訴人乃又改口稱係：八十七年三月間因其子鄭融駿姓名變更，將有關證件交
    付程俊榮辦理銀行抵押權登記之內容變更云云（見上訴人原審準備書(二)狀，原審
    卷七四頁），然查程俊榮於原審否認曾代辦更名，且鄭融駿（後改名鄭銘壽）亦
    於原審證述辦理姓名變更係其自己辦理等語（參見原審八十八年五月十一日言詞
    辯論筆錄），上訴人所言非但前後矛盾，且與證人之證詞亦不相符，顯見其不實
    。
  (三)按印章對一般人而言，依社會觀念，係重要之物，莫不妥善保管，甚且藏於隱匿
    之場所。查上訴人原主張其印章交代書程俊榮保管等語，後上訴人又稱於八十七
    年三月因上訴人之子姓名變更，將有關證件交付程俊榮辦理銀行抵押權登記之內
    容變更等語，已足見上訴人之陳述前後自相矛盾，難以採信。上訴人雖舉證人鄭
    銘壽以附合其將印章交程俊榮保管之說詞。然證人程俊榮則證稱沒有拿上訴人之
    印鑑章及印鑑證明，且如前所述，一般人豈有將印鑑章隨便交他人保管之理，況
    證人鄭銘壽辦妥銀行貸款未將印章交回予上訴人，上訴人豈會不聞不問，再參酌
    上訴人所稱辦理姓名變更又能再交付有關證件等情觀之，證人鄭銘壽所言，顯不
    合乎常情，難以採信。
  (四)查上訴人之子鄭銘壽於原審到庭作證，先是表示：辦理銀行貸款時上訴人將權狀
    及印鑑章交給他，後又表示：權狀在沒辦銀行貸款前上訴人即放在伊處，因伊是
    長子云云，所述顯然已前後矛盾。且查鄭銘壽證述：其辦理台北銀行抵押權時，
    上訴人將印章、權狀、印鑑證明交給伊，伊再轉交給程代書、伊給了程代書十份
    印鑑證明、印鑑證明是在台北銀行貸款前申請的等語，惟查證人程俊榮代書否認
    於辦理台北銀行貸款時收取上訴人之印鑑證明，又依原審向台北市南港區戶政事
    務所函查之結果，上訴人自八十五年七月至八十七年三月，僅申辦了七份印鑑證
    明，且自八十五年七月至八十六年二月間（即在台北銀行貸款前）並無申辦印鑑
    證明之記錄，證人鄭銘壽所謂於八十六年一月間辦理台北銀行貸款時交付代書十
    份印鑑證明之證詞顯屬虛偽，不足採信；而由上訴人申辦印鑑證明之時間來看，
    第二、三、四順位抵押權分別設定於八十六年四月二十四日、八十六年六月二十
    六日與八十七年三月五日，而上訴人則分別於八十六年四月七日、八十六年六月
    十三日與八十六年十二月十九日申請印鑑證明，時間上恰恰與前開抵押權設定登
    記之時間吻合，顯然上訴人確係知情。
  (五)按申請土地登記時，除依土地登記規則第二十八條第四款規定，得由權利人單獨
    申請登記者、登記義務人親自到場，在登記原因證明文件內簽名或蓋章者、登記
    原因證明文件經依法公證、認證或監證者、登記義務人為無行為能力者、與有第
    三款情形之案件同時連件申請辦理，而登記義務人同一，且其所蓋之印章相同者
    或其他由中央地政機關規定免提出印鑑證明者外，應提出登記義務人之印鑑證明
    ，土地登記規則第四十條第一項定有明文。查代書程俊榮辦理臺北銀行抵押權設
    定時，上訴人並無申請印鑑證明之紀錄，是以程俊榮根本不可能拿到十份印鑑證
    明，如何偽辦系爭不動產第二、三、四順位抵押權；又在設定系爭不動產第二、
    三、四順位抵押權，除非上訴人將印鑑證明交予代書程俊榮，否則亦無法辦理抵
    押權設定，而上訴人反而分別在八十六年四月二十四日、八十六年六月二十六日
    、八十七年三月五日設定系爭不動產抵押權予甲○○、黃重堯、刁鳳福前，在八
    十六年四月七日申請印鑑證明二份、八十六年六月十三日申請印鑑證明三份、八
    十六年十二月十九日申請印鑑證明二份，有前揭臺北市南港區戶政事務所函可證
    ，是應認上訴人對此系爭不動產第二、三、四順位抵押權之設定知情，又兩造之
    抵押權設定契約書上之上訴人印章，上訴人亦不否認其為真正，且上訴人又不能
    舉證有遭盜蓋印章之事實，僅空言其為偽造云云，自不足採。
四、查上訴人上訴理由一再以：上訴人之印文蓋在系爭本票上「此致」二字之後方，
    且上訴人又未親自簽名，故該本票之簽發有違常情，係屬偽造云云作為主張。然
    查，如有用印章代簽名者，其蓋章與簽名生同等之效力，民法第三條第二項定有
    明文。且社會交易習慣上以蓋章代簽名者比比皆是，上訴人謂該本票無其親筆簽
    名即逕而主張該印文係遭盜蓋，並無憑據；且查，上訴人之印文之所以蓋在本票
    上「此致」二字之後方，係因發票人欄位之空間皆被另一發票人鄭融駿之簽名與
    指印佔滿，而「發票人」處兩旁及下方則無其他多餘空間，僅「發票人」處上方
    尚有空間，上訴人之蓋章不得不蓋在發票人欄位之上方，此觀系爭本票即可自明
    ，故不論是本件本票，或上訴人申請調閱之由上訴人與鄭融駿共同簽發之其他本
    票，均僅能看出上訴人之蓋章位置係因發票人欄處已無空間可蓋此一事實，在無
    其他積極證據足以證明確有盜蓋事實前，不能僅憑此推測系爭本票係屬偽造，上
    訴人徒然以此主張該印文係遭盜蓋，並無理由。
五、綜前所述，上訴人之印章既非代書程俊榮所保管，本件設定系爭抵押權及本票上
    之印文，上訴人又自承為真正，而代書程俊榮更稱係上訴人所蓋等語，則上訴人
    否認該紙本票上印章為其所蓋，就遭盜蓋之事實又不能舉證以實其說，其空言主
    張並非可採。從而上訴人請求確認本票債權不存在、撤銷強制執行程序及塗銷抵
    押權登記，均為無理由，應予駁回。原審為上訴人敗訴之判決，並無不合。上訴
    意旨指摘原判決不當，求予廢棄改判，為無理由，應予駁回。上訴人就確認本票
    債權不存在部分，提起追加之訴，亦無理由，應予駁回。
六、本件事證已臻明確，上訴人其餘主張與陳述並所提證據，於判決結果並無影響，
    毋庸審究，附此敘明。
七、據上論結，本件上訴及追加之訴均為無理由，爰判決如主文。
中      華      民      國    八十九    年      二      月       一     日
                                臺灣高等法院民事第六庭
                                    審判長法  官  吳  欲  君
                                          法  官  陳  博  享
                                          法  官  藍  文  祥
右正本係照原本作成。
如不服本判決，應於收受送達後二十日內向本院提出上訴書狀，其未表明上訴理由者
，並應於提出上訴後二十日內向本院補提理由書狀（均須按他造當事人之人數附繕本
）。
中      華      民      國    八十九    年      二      月       十     日
                                          書記官  吳  鎮  鑫


司法院資訊處製作；財團法人民間司法改革基金會備份。
